【裁判字號】    99,交抗,354
【裁判日期】    991118
【裁判案由】    聲明異議
【裁判全文】
臺灣高等法院高雄分院刑事裁定         99年度交抗字第354號
抗  告  人  交通部公路總局高雄區監理所屏東監理站
代  表  人  甲○○
受 處 分人  乙○○
上列抗告人因受處分人聲明異議案件，不服臺灣屏東地方法院中
華民國99年6月30日裁定（99年度交聲字第206號），提起抗告，
本院裁定如下：
    主  文
原裁定撤銷，發回臺灣屏東地方法院。
    理  由
一、本件抗告意旨略以：
  (一)查「汽車駕駛人，駕駛汽車經測試檢定有下列情形之一者，
    處新臺幣l萬5千元以上6萬元以下罰鍰，並當場移置保管該
    汽車及吊扣其駕駛執照l年；因而肇事致人受傷者，並吊扣
    其駕駛執照2年；致人重傷或死亡者，吊銷其駕駛執照，並
    不得再考領：一、酒精濃度超過規定標準」、「舉發汽車違
    反道路交通管理事件，以汽車所有人為處罰對象者，移送其
    車籍地處罰機關處理；以駕駛人為處罰對象者，移送其駕籍
    地處罰機關處理；駕駛人未領有駕駛執照者，移送其戶籍地
    處罰機關處理。但有下列情形之一者，移送行為地處罰機關
    處理：五、汽車駕駛人違反本條例第三十五條規定」，道路
    交通管理處罰條例第35條第1項第1款、違反道路交通管理事
    件統一裁罰基準及處理細則第25條第1項第5款分別定有明文
    ，合先敘明。
  (二)次查，按汽車駕駛執照為駕駛汽車之許可憑證，雖因車輛分
    類區○○於道路交通安全規則第53條規定有各類車種之駕駛
    執照，惟依同規則第61條規定，民眾已具備較低級車類駕駛
    執照資格後，當其取得高一級車類駕駛資格時，基於l人1照
    （汽車駕駛執照或機車駕駛執照）之原則，應換發較高一級
    車類之駕駛執照，惟因其具備較低級車類之駕駛資格，故憑
    其換發取得較高一級車類之駕駛執照，准其駕駛較低級車類
    之車輛。
  (三)再者，95年3月1日修正施行前之處罰條例第68條規定，汽車
    駕駛人違反交通管理規定應受吊扣或吊銷駕駛執照處分時，
    除應吊扣或吊銷其依前述規則第53條分類所領有之駕駛執照
    外，亦包括同規則第61條所准予駕駛較低級車類之駕駛資格
    。惟95年3月l日施行處罰條例第68條修正條文規定後，依修
    正條文意旨，如駕駛人領有汽車及機車駕駛執照者，若駕駛
    汽車違規應受吊扣駕照處分，當以吊扣其所領有憑以許可駕
    駛行駛道路之汽車駕駛執照，若駕駛機車違規應受吊扣駕照
    處分，則吊扣其領有機車駕駛執照。
  (四)綜上，本案移送行為地處罰機關（即本站）處理並無違誤，
    本站爰依上開道路交通管理處罰條例第35條第1項第l款規定
    及交通部相關釋示對異議人裁處罰鍰新臺幣1萬9仟5佰元（
    已於99年5月27日繳納）、吊扣大貨車普通駕駛執照l年，並
    參加道路交通安全講習，並無不當，原審法院裁定「原處分
    撤銷。本件移送交通部公路總局高雄區監理所」，似無理由
    。爰請鈞院明察，撤銷原裁定。
二、按汽車駕駛人，駕駛汽車經測試檢定有「酒精濃度超過規定
    標準」之情形者，處新臺幣一萬五千元以上六萬元以下罰鍰
    ，並當場移置保管該汽車及吊扣其駕駛執照一年；因而肇事
    致人受傷者，並吊扣其駕駛執照二年；致人重傷或死亡者，
    吊銷其駕駛執照，並不得再考領，道路交通管理處罰條例第
    35條第1項第1款定有明文。次按，舉發汽車違反道路交通管
    理事件，以汽車所有人為處罰對象者，移送其車籍地處罰機
    關處理；以駕駛人為處罰對象者，移送其駕籍地處罰機關處
    理；駕駛人未領有駕駛執照者，移送其戶籍地處罰機關處理
    。但有下列情形之一者，移送行為地處罰機關處理：五、汽
    車駕駛人違反本條例第三十五條規定。違反道路交通管理事
    件統一裁罰基準及處理細則第25 條第1項第5款亦定有明文
    。
三、經查：本件受處分人乙○○酒後，於民國（下同）99年5月
    26日21時30分許，駕駛車牌號碼2125-PZ之自用小貨車，行
    經國道三號高速公路北上424公里處即屏東地區，經警攔檢
    ，測得其呼氣酒精濃度值達每公升0.32毫克，已超過規定之
    酒精濃度標準（每公升0.25毫克），經警察當場開單舉發等
    事實，為受處分人所不爭執，並有經受處分人親自簽名之內
    政部警政署國道高速公路警察局99年5月26日公警局交字第
    Z5D305861號舉發違反道路交通管理事件通知單在卷可稽。
    次查，受處分人之駕籍地即戶籍地雖設於「高雄縣仁武鄉○
    ○村○○○街72號」（見原審卷第10、12頁所附之查詢汽車
    駕駛人、個人基本資料查詢結果），就受處分人駕駛汽車被
    舉發違規行為之裁罰，本應由其駕籍地即戶籍地之交通監理
    機關「高雄區監理所」管轄，惟本件受處分人上開駕駛汽車
    違反道路交通管理處罰條例之行為，係駕駛汽車經測試檢定
    有「酒精濃度超過規定標準」之違規情形，自應依上揭違反
    道路交通管理事件統一裁罰基準及處理細則第25條第1項但
    書第5款之特別規定，由違規之行為地即上揭被告酒駕行經
    之國道三號高速公路北上424公里處即屏東地區之交通監理
    機關：交通部公路總局高雄區監理所屏東監理站處理。原審
    漏未優先適用上揭違反道路交通管理事件統一裁罰基準及處
    理細則第25條第1項但書之特別、強制規定，而逕依同條第
    1項本文之規定，認抗告人無管轄權，而將原處分撤銷，移
    送高雄區監理所另行裁處，適用法規顯有違誤，本件原裁定
    應予撤銷，以妥適、正確適用法規，並為顧及當事人審級利
    益，發回原審法院，另為適法之裁定。
據上論結，應依道路交通案件處理辦法第26條，刑事訴訟法第41
3條前段，裁定如主文。
中    華    民    國    99    年    11   月    18    日
                刑事第五庭    審判長法  官  曾永宗
                                    法  官  任森銓
                                    法  官  鍾宗霖
以上正本證明與原本無異。
不得再抗告。
中    華    民    國    99    年    11    月    18    日
                                    書記官  邱麗莉

司法院資訊處製作；財團法人民間司法改革基金會備份。
